臺灣屏東地方法院民事判決　　　　　　　100年度小上字第3號
上　訴　人　劉清還
被上訴人　　江松源
訴訟代理人　江宙華
上列當事人間請求返還借款事件，上訴人對於民國100 年3 月1
日本院屏東簡易庭100 年度屏小字第3 號第一審判決提起上訴，
本院判決如下：
    主  文
原判決廢棄。
被上訴人在第一審之訴駁回。
第一、二審訴訟費用新臺幣貳仟伍佰元由被上訴人負擔。
    事實及理由
一、被上訴人起訴主張：上訴人於民國87年3 月27日向其借款新
    臺幣（下同）10萬元，被上訴人已於87年3 月27日以郵政匯
    款方式匯入上訴人帳戶內而交付該借款，雙方並約定自88年
    3 月起，每月清償1 萬元後，上訴人即未繼續清償其餘借款
    ，迭經被上訴人催告給付，上訴人均置之不理，迄今仍有9
    萬元之借款尚未返還，為此本於消費借貸之法律關係提起本
    件訴訟等語。並聲明：上訴人應給付被上訴人9 萬元。
二、上訴人於本院則以：兩造原係男女朋友，系爭10萬元乃兩造
    同居期間，被上訴人以匯款方式給付上訴人之日常生活費用
    ，嗣後被上訴人另娶他人，兩造始結束同居關係，惟被上訴
    人事後以生活困難為由請求上訴人救濟，上訴人方交付1 萬
    元，然兩造從未約定自88年3 月起清償借款，否則被上訴人
    豈有在經過13年餘不為催討等語資為抗辯，並於本院聲明：
    被上訴人之訴駁回。
三、經查，兩造對於被上訴人於87年3 月27日以郵政匯款方式匯
    入上訴人帳戶內10萬元，以及上訴人亦曾交付被上訴人1 萬
    元等情均不爭執，並有郵政國內匯款執據為證（見本院卷第
    23頁）。然被上訴人主張上開款項乃出於借貸原因，經上訴
    人以前詞置辯。按主張權利或其他法律效果存在者，應就其
    權利或法律上效果發生之特別要件事實，負舉證責任。故當
    事人主張有金錢消費寄託關係存在，須就其發生所須具備之
    特別要件即金錢之移轉占有及寄託意思表示互相一致負舉證
    之責任；蓋當事人移轉金錢占有之原因容有多端，或為買賣
    ，或為贈與，或為借貸或為其他之法律關係，尚不得僅以金
    錢之移轉占有，即可推論授受金錢之雙方間當然有消費寄託
    關係存在。倘僅證明有金錢之移轉占有，而未證明該雙方當
    事人有寄託意思表示互相一致者，仍不能認為其已成立消費
    寄託關係。又一般私人將金錢匯入他人在金融機關所開設之
    帳戶內，與乙種活期存款戶與金融機關之間為消費寄託關係
    性質上尚非相同，如不能證明該二人間有金錢寄託意思表示
    互相一致者，仍不能謂其有金錢之消費寄託關係存在，最高
    法院99年度台上字第2034號判決意旨參照。又按當事人主張
    有金錢借貸關係存在，須就其發生所須具備之特別要件即金
    錢之交付及借貸意思表示互相一致負舉證之責任，若僅證明
    有金錢之交付，未證明借貸意思表示互相一致者，尚不能認
    為有金錢借貸關係存在，最高法院81年度台上字第2372號判
    決意旨參照。經查：
(一)、被上訴人固主張上訴人係於87年3 月27日向其借款10萬元，
    然被上訴人始終未就約定借貸一事提出借據或票據等舉證以
    實其說，又匯款原因眾多，被上訴人提出10萬元郵政國內匯
    款執據，非得資以證明原因確屬借貸，且如確屬借貸關係，
    被上訴人豈有在自87年間至99年底，近13年餘均不為催討？
    是依舉證責任分配之法理與論理法則，尚難認被上訴人請求
    上訴人返還借款為有理由。
(二)、另查，兩造原係男女朋友，上訴人曾住在被上訴人家中3 、
    4 年一情，經證人劉姬清金結證明確（見本院卷第17頁），
    而在兩造交往期間，被上訴人確實有陸續多次提供金額與上
    訴人，共計30、50萬元等情，亦經證人即被上訴人兒子江宙
    華結證明確（見本院卷第18頁），足見兩造交往同居期間，
    被上訴人即曾多次支付金額與上訴人花用，因此顯難證明系
    爭10萬元與其他被上訴人提供與上訴人花用之金額性質不同
    ，獨獨系爭10萬元為借貸。至於嗣後上訴人雖陳稱曾交付1
    萬元與被上訴人，然其亦稱乃被上訴人另娶他人，被上訴人
    事後以生活困難為由請求上訴人救濟所為（見本院卷第13頁
    ），殊難據此證明此為上訴人承認系爭借款後所為之清償行
    為。
(三)、是本件原審雖認定被上訴人於87年3 月27日以郵政匯款方式
    匯入上訴人帳戶內10萬元，惟對於該二人間就匯款之行為如
    何有成立借貸之意思表示合致，並未說明其所憑之證據，即
    遽認兩造間就上開匯款已成立消費借貸契約，並進而為上訴
    人不利之論斷，上訴論旨，指摘原判決違背法令，求予廢棄
    ，非無理由。
四、綜上所述，被上訴人依消費借貸法律關係，請求上訴人給付
    9 萬元，為無理由，應予駁回。原審就此部分為上訴人敗訴
    之判決，並依職權宣告假執行，即有未洽，上訴意旨求予廢
    棄改判，為有理由，應由本院廢棄原判決，並改判如主文第
    所示。
五、據上論結，本件上訴為有理由，依民事訴訟法第436 條之32
    第2 項、第450 條、第78條、第436 條之19第1 項，判決如
    主文。
中    華    民    國   100    年    7     月    27    日
                  民事第一庭    審判長法  官孫國禎
                                      法  官胡晏彰
                                      法  官羅培毓
正本係照原本作成。
不得上訴。
中    華    民    國   100    年    7     月    27    日
                                書記官  張婉郁